【裁判字號】    97,家抗,12
【裁判日期】    980323
【裁判案由】    請求給付扶養費
【裁判全文】
臺灣彰化地方法院民事裁定              97年度家抗字第12號
再抗 告 人  甲○○
相  對  人  乙○○
上列抗告人與相對人乙○○間因本院九十七年度家抗字第一二號
請求給付扶養費事件，抗告人不服本院民國九十八年一月十六日
第二審裁定，提起再抗告，本院裁定如下：
    主  文
再抗告駁回。
再抗告程序費用新臺幣壹仟元由再抗告人負擔。
    理  由
一、本件再抗告意旨略以：原裁定認再抗告人於第一審裁定程序
    中未獲合法開庭通知致無法適時到庭或提出書狀陳述表示意
    見，該第一審裁定程序之重大瑕疵得因再抗告人於原裁定法
    院有出庭陳述意見而得到補正云云，原裁定法院係適用法規
    顯有錯誤。理由如下：
    (一)由非訟事件法第四十一條第一、二項規定：「因裁定而
        權利受侵害者，得為抗告。」「駁回聲請之裁定，聲請
        人得為抗告。」同法第四十五條第一、二、三項規定：
        「抗告法院之裁定，以抗告不合法而駁回者，不得再為
        抗告。但得向原法院提出異議。」「前項異議，準用民
        事訴訟法第四百八十四條第二項及第三項之規定。」「
        除前二項之情形外，對於抗告法院之裁定再為抗告，僅
        得以其適用法規顯有錯誤為理由，並經原法院之許可者
        為限。」可知，非訟事件雖非訴訟程序事件，然為保障
        當事人之程序上權益，現行制度猶然採行三級三審制，
        是故乃有抗告及再抗告程序之規定，用以保障當事人於
        程序上應有利益。
    (二)原裁定並不否認再抗告人於第一審裁定程序中未獲合法
        開庭通知致無法適時到庭或提出書狀陳述表示意見，則
        該第一審裁定程序顯然並未保障再抗告人於程序上應有
        之權益，由是而有重大瑕疵。原裁定法院理應以此為由
        而發回第一審裁定法院重新進行裁定程序，以保障再抗
        告人於程序上應有權益方是，惟原裁定法院卻以再抗告
        人於原裁定法院已有出庭陳述意見為由，逕自認該第一
        審裁定程序之重大瑕疵已補正，且逕為裁定，則原裁定
        法院於此顯有適用法規顯有錯誤之違法情形存在。
    (三)原裁定法院認再抗告人無法提出證據以證明再抗告人目
        前經濟能力無法支付扶養費用之事實云云，亦顯有違誤
        。按：再抗告人於原裁定法院程序進行中確實已因經濟
        不景氣而收入大不前，時再抗人上班之彰濱工業股份有
        限公司營運情形出問題之說，已甚囂塵上，嗣再抗告人
        於民國九十八年一月十九日因上班之上開公司解散而成
        為失業人口之一，目前抗告人並已向彰化就業服務站申
        請失業認定程序之中。倘原抗告法院遵守法條規定，且
        願保障再抗告人於程序上應有權益，本案件理應發回第
        一審裁定法院重新進行裁定程序，如此，則再抗告人目
        前經濟能力無法支付扶養費用之事實，即屬明白無疑之
        事，亦不會浪費司法資源而做出與事實不符之裁定。
二、按抗告及再抗告，除本法另有規定外，準用民事訴訟法關於
    抗告程序之規定。又對於抗告法院之裁定再為抗告，僅得以
    其適用法規顯有錯誤為理由，並經原法院之許可者為限。前
    項許可，以原裁定所涉及之法律見解具有原則上重要性者為
    限，此觀非訟事件法第四十六條、第四十五條第三、四項分
    別定有明文。準此，再抗告人以抗告法院之裁定，其適用法
    規顯有錯誤為理由，提起再抗告時，原法院應就再抗告理由
    有無指摘上開裁定之適用法規顯有錯誤及其所涉及之法律見
    解是否具有原則重要性為審查（最高法院九十三年度臺抗字
    第二０五號裁判、最高法院九十四年度第十六次民事庭會議
    參照）。再者，所謂適用法規顯有錯誤，係指原第二審法院
    裁定就其取捨證據所確定之事實適用法規顯有錯誤而言。至
    其認定事實不當，則不在該條項適用之列（最高法院九十三
    年臺抗字第四二九號裁判參照）。且所謂原則上重要性係指
    該事項所涉之法律問題意義重大而有加以闡釋之必要。倘提
    起再抗告，未具體指出有如何適用法規顯有錯誤之情形，以
    及上開裁定所涉及之法律見解具有原則上重要性，其再抗告
    顯非合法。
三、本件再抗告人以前揭理由認本院所為之九十七年度家抗字第
    一二號裁定有適用法規顯有錯誤云云，提起再抗告。然查：
    本件請求給付扶養費事件，乃屬非訟事件，其程序進行本不
    以當事人到庭陳述或提出書狀表示意見為必要，退萬步言之
    ，於本件原裁定法院抗告程序中，再抗告人亦已受合法通知
    到庭陳述意見，並提出相關之書狀、證據，已足使再抗告人
    就本案有陳述意見及提出書狀做有利於己聲明之機會，實已
    充分保障其正當法律程序上應有之權益（憲法第十六條保障
    人民訴訟權之意旨參照），故尚難認原裁定法院適用法規顯
    有錯誤。另查再抗告人所提之再抗告理由，無非以原裁定法
    院程序進行中未審酌再抗告人當時實無經濟能力支付扶養費
    用云云，乃屬認定事實當否之問題，核與適用法規顯有錯誤
    無涉，尤無涉及法律見解具有原則上之重要性而加以闆釋必
    要之情事。綜上論結，本件再抗告意旨並未具體說明原裁定
    有何適用法規顯有錯誤之情事，亦未指出本件所涉法律問題
    有何重大意義而有加以闡釋之必要，揆諸前開說明，本件再
    抗告不予許可，應予駁回。
四、本件再抗告不應許可，依非訟事件法第二十一條第二項、第
    四十五條第三項、第四項、第五項、四十六條、民事訴訟法
    第四百三十六條之三第三項、第九十五條、第七十八條，裁
    定如主文。
中    華    民    國    98    年    3     月    23    日
                    家事法庭    審判長法  官  洪志賢
                                      法  官  陳弘仁
                                      法  官  詹秀錦
以上正本係照原本作成。
如對本裁定抗告，須於裁定送達後十日內向本院提出抗告狀（須
附繕本）。
中    華    民    國    98    年    3     月    23    日
                                      書記官  葉惠英


司法院資訊處製作；財團法人民間司法改革基金會備份。
